【裁判字號】    96,易,3294
【裁判日期】    970311
【裁判案由】    詐欺
【裁判全文】
臺灣臺北地方法院刑事判決              96年度易字第3294號
公  訴  人  臺灣臺北地方法院檢察署檢察官
被      告  丙○○
上列被告因詐欺案件，經檢察官提起公訴（96年度偵緝字第2352
號）及移送併辦（臺灣板橋地方法院檢察署96年度偵字第29208
號），本院判決如下：
    主  文
丙○○幫助意圖為自己不法之所有，以詐術使人將本人之物交付
，處有期徒刑肆月，如易科罰金，以新臺幣壹仟元折算壹日；減
為有期徒刑貳月，如易科罰金，以新臺幣壹仟元折算壹日。
    事  實
一、丙○○可預見將自己銀行帳戶存摺、金融卡、印鑑章及密碼
    提供他人使用，可能遭不詳之人利用遂行詐欺犯罪，而隱匿
    他人犯罪所得財物或財產利益之流向，竟仍基於幫助他人詐
    欺之未必故意，於民國94年10月22日最後1 次提領其前於94
    年3 月21日開立之臺灣中小企業銀行忠孝分行帳號00000000
    000 號帳戶內存款後，至96年4 月14日前某日，在不詳地點
    ，將該帳戶之存摺、印鑑章、金融卡及密碼交付予姓名年籍
    均不詳之成年人。嗣：
  (一)某真實姓名年籍不詳、自稱「林國華」之成年男子，先於96
    年4 月14日上午8 時30分許撥打電話予乙○○，自稱法務部
    調查局臺北市調查處幹員，詐稱其身分遭冒用設立人頭帳戶
    云云，再由另姓名年籍不詳、自稱「紀美鈴」之成年女子，
    自稱為臺灣臺北地方法院檢察署書記官，訛稱：需將其帳戶
    內款項匯至指定帳戶保管、監控云云，使乙○○信以為真，
    而於同日上午11時20分許，前往位於臺北縣板橋市○○路○
    段之埔墘郵局，先後匯款10萬元、98萬元、8 萬元3 筆至該
    人指定帳戶內，其中於下午2 許匯款之8 萬元係匯入丙○○
    前揭臺灣中小企業銀行忠孝分行帳戶內，旋遭不詳之人提領
    一空，致乙○○受有財產上損害。
  (二)某姓名年籍不詳之人設定之語音電話於96年4 月16日撥打至
    丁○○住處，轉接由不詳成年男子向丁○○訛稱其身分遭冒
    用在玉山銀行設立人頭帳戶洗錢，現已被查獲洗錢金額共約
    7 百萬元，需將其他帳戶內款項匯至指定帳戶保管、監控云
    云，使丁○○信以為真，即依該人指示，於同日上午11時54
    分許自其郵局帳戶提領現金新臺幣（下同）5 萬9 千元，再
    於同日中午12時30分許，至位於高雄市左營區○○○路上之
    第一銀行將前揭款項匯至丙○○前揭臺灣中小企業銀行忠孝
    分行帳戶內，致丁○○受有財產上損害。
  (三)嗣乙○○、丁○○發覺受騙，報警將丙○○前揭帳戶列為警
    示帳戶，丁○○匯入款項即時凍結而未遭提領，並為警循線
    查獲丙○○，始悉上情。
二、案經被害人丁○○訴由臺北市政府警察局大安分局移請臺灣
    臺北地方法院檢察署檢察官偵查起訴，及被害人乙○○訴由
    雲林縣警察局北港分局移請臺灣板橋地方法院檢察署檢察官
    移送併辦。
    理  由
一、證據能力之判斷：
    被告丙○○對於下列各項證據方法，均未爭執其證據能力，
    並同意作為證據（見本院卷第31頁反面），本院審酌其作成
    時之情況，認為並無不適當之情事，均得作為證據。
二、認定事實所憑之證據及理由：
    訊據被告於本院審理中承認上情不諱（見本院卷第55頁），
    並有被害人丁○○、乙○○於警詢時指述受騙經過明確（見
    甲○96年度偵字第13338 號卷第3 至4 頁、雲林縣警察局北
    港分局刑案卷第1 至3 頁），又有丁○○提出之第一商業銀
    行匯款申請書回條、乙○○提出之郵政跨行匯款申請書（見
    甲○96年度偵字第13338 號卷第5 頁、雲林縣警察局北港分
    局刑案卷第5 頁），核與臺灣中小企業銀行忠孝分行96年5
    月7 日96忠字第00252 號函、96年7 月25日96忠字第00427
    號函、97年2 月14日97忠字第00069 號函暨檢附被告開戶申
    請書、印鑑卡、存款交易明細查詢單相符（見甲○96年度偵
    字第13338 號卷第6 至8 頁、第21至24頁、本院卷第43至52
    頁），是被告任意性之自白有上開各項證據足以佐證，堪以
    採信。綜上，本案事證明確，被告交付帳戶供不詳之人遂行
    詐騙之犯行，洵堪認定，應予依法論罪科刑。
三、論罪科刑之依據：
  (一)查被告僅交付存摺、印鑑章、金融卡及密碼予姓名年籍不詳
    之人，而對其後某姓名年籍不詳之人之詐欺犯行提供助力，
    並無共同實施詐欺犯行之犯意聯絡或行為分擔，亦即，被告
    所實施者，非屬詐欺犯行之構成要件行為，應為幫助犯。是
    核被告所為，係刑法第339 條第1 項詐欺取財罪之幫助犯，
    應依正犯之刑減輕之。至「林國華」、「紀美鈴」及其他姓
    名年籍不詳之人，雖有利用被告交付之帳戶詐欺財物，惟既
    均未緝獲到案說明，究為一人化名單獨犯罪或為數人共同犯
    罪，無從認定，縱為數人犯罪，尚查無證據可證渠等有何犯
    意聯絡或行為分擔，況前開2 次詐欺行為，究屬偶發因素之
    隨機犯，或恃此維生之常業犯，亦無證據可資佐證。從而，
    應為有利被告之認定，就正犯部分，僅以一般詐欺罪論，而
    不以常業詐欺罪相繩，是被告亦不論以常業詐欺罪之幫助犯
    ，附此說明。又被告以一交付帳戶之行為，幫助不詳之人詐
    騙乙○○、丁○○，侵害2 人之財產法益，係刑法第55條規
    定之想像競合犯，應論以一幫助詐欺取財罪。爰審酌被告交
    付帳戶供他人使用之犯行，非惟使乙○○、丁○○受有財產
    上損害各8 萬元、5 萬9 千元，更有造成社會大眾財物損失
    之危險，惟被告正值青壯之年，於本院審理中終能坦承犯行
    ，表示悔意，態度尚可等一切情狀，量處有期徒刑4 月，並
    諭知易科罰金之折算標準，以示懲儆。
  (二)再查中華民國96年罪犯減刑條例於95年7 月4 日公布，於96
    年7 月16日施行。按犯罪在中華民國96年4 月24日以前者，
    除中華民國96年罪犯減刑條例另有規定外，依下列規定減刑
    ：……有期徒刑、拘役或罰金，減其刑期或金額2 分之1 ；
    犯最重本刑為5 年以下有期徒刑之刑之罪，依本條例規定減
    為6 月以下有期徒刑、拘役者，應於減刑裁判時，併諭知易
    科罰金折算之標準；又依本條例應減刑之罪，未經判決確定
    者，於裁判時，減其宣告刑，並應於判決主文同時諭知其宣
    告刑及減得之刑，中華民國96年罪犯減刑條例第2 條第1 項
    第3 款、第9 條、第7 條第1 項、第2 項分別定有明文。查
    被告係於96年4 月某日犯本件幫助詐欺犯行，迄未判決確定
    ，符合上開減刑要件。至被告於偵查中經檢察官於96年10月
    2 日發佈通緝，旋於同日緝獲到案，被告既係於中華民國96
    年罪犯減刑條例施行後始經通緝，自與該條例第5 條：「本
    條例施行前，經通緝而未於中華民國96年12月31日以前自動
    歸案接受偵查、審判或執行者，不得依本條例減刑」之規定
    ，仍得減刑，附此說明。爰依上開條例規定，就被告本件所
    犯之罪，併予宣告減為有期徒刑2 月，併諭知易科罰金之折
    算標準。
據上論斷，應依刑事訴訟法第299 第1 項前段，刑法第30條第1
項、第2 項、第339 條第1 項、第55條、第41條第1 項前段，刑
法施行法第1 條之1 ，中華民國96年罪犯減刑條例第2 條第1 項
第3 款、第9 條、第7 條第1 項、第2 項，判決如主文。
本案經檢察官永欽到庭執行職務。
中    華    民    國    97    年    3     月    11    日
                  刑事第六庭審判長  法  官  趙子榮
                                    法  官  林孟皇
                                    法  官  林晏如
上正本與原本無異。
如不服本判決，應於判決送達後10日內向本院提出上訴狀（應抄
附繕本）。告訴人或被害人如對於本判決不服者，應具備理由請
求檢察官上訴，其上訴期間之計算係以檢察官收受判決正本之日
期為準。
                                    書記官  楊盈茹
中    華    民    國    97    年    3     月    11    日
附錄本案論罪科刑法條全文：
中華民國刑法第339條
意圖為自己或第三人不法之所有，以詐術使人將本人或第三人之
物交付者，處5 年以下有期徒刑、拘役或科或併科1 千元以下罰
金。
以前項方法得財產上不法之利益或使第三人得之者，亦同。
前二項之未遂犯罰之。
中華民國刑法第30條
幫助他人實行犯罪行為者，為幫助犯。雖他人不知幫助之情者，
亦同。
幫助犯之處罰，得按正犯之刑減輕之。


司法院資訊處製作；財團法人民間司法改革基金會備份。
